【裁判字號】    98,訴,140
【裁判日期】    980421
【裁判案由】    毒品危害防制條例
【裁判全文】
臺灣高雄地方法院刑事判決               98年度訴字第140號
公  訴  人  臺灣高雄地方法院檢察署檢察官
被      告  甲○○
上列被告因毒品危害防制條例案件，經檢察官提起公訴（97年度
毒偵字第9022號），本院判決如下：
    主  文
甲○○施用第一級毒品，處有期徒刑陸月，如易科罰金，以新臺
幣壹仟元折算壹日。
    事  實
一、甲○○於96年11月間，因施用毒品案件，經送觀察、勒戒後
    ，因無繼續施用毒品之傾向，而於民國（下同）97年1 月8
    日執行完畢釋放，經臺灣高雄地方法院檢察署檢察官以97年
    度毒偵字第8817號為不起訴處分確定。詎仍未戒除毒癮，於
    前開觀察勒戒執行完畢釋放後5 年內，復基於施用第一級毒
    品海洛因之犯意，於97年9 月11日下午7 時許（採尿時間）
    回溯48至96小時內之某時（扣除為警拘束之時間），在某不
    詳地點，以不詳方式施用第一級毒品海洛因1 次。嗣因甲○
    ○係高雄市政府警察局鼓山分局列管之毒品調驗人口，於97
    年9 月11日下午7 時許為警通知到場接受採尿，嗣其尿液經
    檢驗結果呈嗎啡類陽性反應，始悉上情。
二、案經高雄市政府警察局鼓山分局移送臺灣高雄地方法院檢察
    署檢察官偵查起訴。
    理  由
壹、程序部分：
    按被告以外之人於審判外之陳述，雖不符前4 條（即刑事訴
    訟法第159 條之1 至之4） 之規定，而經當事人於審判程序
    同意作為證據，法院審酌該言詞陳述或書面陳述作成時之情
    況，認為適當者，亦得為證據。當事人、代理人或辯護人於
    法院調查證據時，知有第159 條第1 項不得為證據之情形，
    而未於言詞辯論終結前聲明異議者，視為有前項之同意，刑
    事訴訟法第159 條之5 定有明文。經查，檢察官及被告甲○
    ○於本院言詞辯論終結前，就本判決所引用下列各項屬於審
    判外陳述之證據，知有第159 條第1 項不得為證據之情形，
    均未聲明異議，且本院審酌該證據作成情況均無不適當之情
    形，是依上開規定，認得作為本案證據。
貳、實體部分：
一、訊據被告甲○○矢口否認有施用海洛因之犯行，辯稱：我不
    知道為什麼尿液檢驗結果會有嗎啡陽性反應，可能是因為有
    喝國安感冒糖漿所致云云。經查：
  (一)被告於97年9 月11日下午7 時許在高雄市政府警察局鼓山分
    局中洲派出所採尿後親自排放封緘，送請正修科技大學超微
    量研究科技中心（下稱正修科技大學）檢驗後，其結果呈嗎
    啡陽性反應（以酵素免疫分析法〈EIA 〉初步檢驗呈陽性反
    應，以氣相層析質譜儀法〈GC/MS 〉確認檢驗結果，其嗎啡
    檢出濃度為322ng/ml，可待因檢驗結果陰性），此為被告所
    自承（見審一卷第13頁）；復有該中心97年9 月25日R00-00
    00-000號檢驗報告1 份及列管毒品人口尿液檢體採集送驗紀
    錄表2 紙附卷可稽（見偵卷第7 至9 頁）。又按目前常用之
    尿液甲基安非他命或嗎啡篩檢方式，包括酵素免疫分析法（
    EIA） 、薄層色層分析法（TLC） 及放射免疫分析法（RIA
    ）。文獻報告中，確實有藥物交叉反應，可在尿液測試中產
    生偽陽性之甲基安非他命或嗎啡反應。但利用精密的儀器分
    析，將可排除偽陽性之可能，而得到正確的答案。在良好的
    操作條件下，以氣相層析質譜儀作藥物及其代謝產物之定性
    及定量分析檢驗，幾乎不會有偽陽性反應產生，亦即如尿液
    中未含有煙毒之反應者，即不可能產生因藥物所引起之偽陽
    性反應，已屬週知事實（行政院國軍退除役官兵輔導委員會
    榮民總醫院以83年4 月7 日（83）北總內字第03059 號函、
    行政院衛生署藥物管制藥品管理局92年6 月20日管檢字第09
    20004713號函參照）。是本件被告之尿液檢體，乃經正修科
    技大學以酵素免疫分析法（EIA） 初步檢驗，再利用氣相層
    析質譜儀（GC/MS） 為確認檢驗，故可排除被告因服用藥物
    導致尿液測試呈偽陽性反應之可能。
  (二)雖本院將上開尿液檢體再送請高雄醫學大學附設中和紀念醫
    院（下稱高醫中和醫院）覆檢，其結果呈嗎啡、可待因陰性
    反應，有該院98年2 月23日0000-000號濫用藥物尿液檢驗報
    告1 份存卷可查（見院二卷第12頁）。惟經本院函詢高醫中
    和醫院上開2 份檢驗報告檢驗結果歧異之原因，該院回函表
    示：「本院檢驗報告中鴉片類初步檢驗篩檢檢驗閾值與正修
    科技大學閾值相同，均為300ng/ml，確認檢驗可待因與嗎啡
    閾值亦均與正修科技大學閾值相同，均為300ng/ml。本件之
    初篩檢值為284ng/ml，低於300ng/ml閾值，故其檢驗結果為
    陰性。該批檢驗品管亦正常。本件檢驗結果與正修科技大學
    R00-0000-000號報告陽性結果差異之原因，應為收件日期差
    距超過5 個月（本院為98年2 月17日，而正修為97年9 月12
    日），尿液檢體儲貯存穩定度影響所致。依國內林棟梁等發
    表於J. Anal. Toxicology 19:275-280,1995 年之尿液中嗎
    啡、可待因貯存之溫度之穩定度研究，報告中指出如尿液檢
    體貯存於冰箱或冷凍櫃每隔30天連續觀察11月，則尿液中嗎
    啡及可待因濃度降低幅度約10% 至40% 。如尿液檢體貯存於
    室溫，則百分之30檢體濃度降幅更大，其餘百分之70亦有類
    似貯存於冰箱之降低情形。因此本件2 次檢測時間已超過5
    個月，以貯存溫度影響最低10% ，亦將使正修科技大學檢測
    值322ng/ml降至閾值300ng/ml以下而導致陰性之初步篩檢結
    果」等語，有該院98年3 月17日高醫附科字第0980000857號
    函可證（見院二卷第15至22頁）。準此，高醫中和醫院之尿
    液檢驗結果雖與正修科技大學之檢驗結果相歧異，但高醫中
    和醫院之檢驗數值仍達284ng/ml，與正修科技大學之檢驗數
    值322ng/ml，2 者差距不大，且2 次檢驗之時間既已相隔5
    月，而依上開高醫中和醫院之回函可知，嗎啡檢驗值之降低
    係因尿液檢體儲貯存穩定度影響所致，且減少之程度依學術
    研究報告，顯然在合理範圍內，是本院認高醫中和醫院之檢
    驗結果雖呈現嗎啡類陰性反應，尚不足為被告有利之認定。
  (三)被告雖辯稱：因喝國安感冒糖漿，以致尿液檢驗出嗎啡陽性
    反應云云。惟被告於本院審理時供稱：國安感冒糖漿是在一
    般西藥房買的，時間很久了，無法提出收據或發票等語。是
    被告顯然無法提出購買國安感冒糖漿之確切時間或相關證明
    ，則其上開所辯是否屬實，誠屬可疑。又國內市售各種國安
    感冒糖漿均不含安非他命或嗎啡類成分，該等製劑所含之ch
    lorpheniramine成分，服用後其尿液以EIA 酵素免疫分析法
    檢驗，或有可能造成安非他命類偽陽性反應，但以氣相層析
    質譜儀進行確認，均不致呈安非他命或甲基安非他命陽性反
    應，有行政院衛生署管制藥品管理局91年3 月29日管檢字第
    104476號函可參，足見經核准在臺灣地區販售之藥品，均不
    含嗎啡類成分，且本件尿液檢驗方法，亦足以排除偽陽性反
    應之可能，是被告上開所辯，顯係卸責之詞，要無可採。從
    而，被告確於上開時間施用第一級毒品海洛因之事實，堪以
    認定。
二、按觀察、勒戒或強制戒治執行完畢釋放後，5 年內再犯毒品
    危害防制條例第10條施用毒品之罪者，應依法追訴，毒品危
    害防制條例第23條第2 項定有明文。查被告甲○○於96年11
    月間，因施用毒品案件，經送觀察、勒戒後，因無繼續施用
    毒品之傾向，而於97年1 月8 日執行完畢釋放，經臺灣高雄
    地方法院檢察署檢察官以97年度毒偵字第8817號為不起訴處
    分確定，有臺灣高等法院被告全國前案紀錄表、被告施用毒
    品案件紀錄表各1 份在卷可稽，被告於強制戒治執行完畢釋
    放後，5 年內再為本件施用毒品犯行，自應依法論罪科刑。
    是本件事證明確，被告之犯行堪以認定，應予依法論科。
三、按海洛因依其成癮性、濫用性及對社會危害性，係屬第一級
    毒品，毒品危害防制條例第2 條第2 項定有明文。核被告甲
    ○○所為，係犯毒品危害防制條例第10條第1 項之施用第一
    級毒品罪。至於被告持有第一級毒品之犯行，本應以持有第
    一級毒品罪論，惟其持有後進而施用，其持有之低度行為均
    應被施用之高度行為所吸收，故不另論其持有毒品罪。審酌
    被告前因施用毒品案件，經觀察勒戒後，竟再繼續施用毒品
    ，顯見意志不堅，惟其犯罪係戕害自身及犯後仍狡詞否認犯
    罪，態度非佳，及其犯罪之動機、手段、目的等一切情狀，
    認公訴人於本院審理時所求處之有期徒刑8 月，尚嫌過重。
    爰量處如主文所示之刑，並諭知易科罰金之折算標準。
據上論斷，應依刑事訴訟法299 條第1 項前段，毒品危害防制條
例第10條第1 項，刑法第11條前段、第41條第1 項前段，判決如
主文。
本案經檢察官乙○○到庭執行職務
中    華    民    國    98    年    4    月    21    日
                  刑事第二庭   審判長法  官  林水城
                                     法  官  施盈志
                                     法  官  羅立德
以上正本證明與原本無異。
如不服本判決應於收受送達後10日內向本院提出上訴書狀，並應
敘述具體理由；如未敘述上訴理由者，應於上訴期間屆滿後20日
內向本院補提理由書（均須按他造當事人之人數附繕本）「切勿
逕送上級法院」。
中    華    民    國    98    年    4     月    21    日
                                     書記官  賴朱梅
附錄本案論罪科刑法條全文：
毒品危害防制條例第10條：
施用第一級毒品者，處6 月以上5 年以下有期徒刑。
施用第二級毒品者，處3年以下有期徒刑。


司法院資訊處製作；財團法人民間司法改革基金會備份。
